【裁判字號】    99,聲,48
【裁判日期】    990811
【裁判案由】    訴訟救助
【裁判全文】
臺灣高等法院臺南分院民事裁定            99年度聲字第48號
聲  請  人  甲○○
            丙○○
上列聲請人因與相對人乙○○等人間請求侵權行為損害賠償事件
，聲請人不服臺灣臺南地方法院所為第一審判決（九十八年度重
訴字第三九號）提起上訴（本院九十九年度上字第一六六號）並
聲請訴訟救助，本院裁定如下：
    主  文
聲請駁回。
聲請訴訟費用由聲請人負擔。
    理  由
一、聲請意旨略以：伊不服原審判決提起上訴，應於上訴時繳納
    上訴裁判費，然因伊無辜遭詐騙集團及主謀陳育坤之牽連，
    以致負債累累，官司纏身，目前實無力支出該訴訟費用。又
    伊所涉犯之刑事案件迄今仍在進行第二審審理程序中，尚未
    宣判，且該案案情顯非單純，該案牽涉投資人有成千上萬，
    來自全省各地，伊僅是受害人之一，與伊有關之全部投資人
    都是在臺中附近，而相對人是在高雄，與伊素未謀面，其等
    從不曾提出其投資究竟與伊有何關聯，另關於相對人如何參
    與本件投資，僅另一名聲請人丙○○始知始末，惟據知丙○
    ○於原審沒有收到開庭通知致未到庭，並非放棄答辯，原審
    逕判決伊賠償高額鉅款，顯有未盡調查之違誤，伊必有勝訴
    之望。因依民事訴訟法第一百零七條之規定，聲請法院准予
    訴訟救助等語。
二、按當事人無資力支出訴訟費用者，法院應依聲請，以裁定准
    予訴訟救助。但顯無勝訴之望者，不在此限，民事訴訟法第
    第一百零七條第一項定有明文。所謂無資力係指窘於生活，
    且缺乏經濟上之信用者而言（最高法院十八年抗字第二六○
    號、四十三年台抗字第一五二號判例參照）。又依同法第一
    百零九條第二項規定，就無資力支出訴訟費用之事由，應釋
    明之。是法院依上開規定准予訴訟救助者，須聲請人提出性
    質上能即時調查之證據以釋明無資力支出訴訟費用之事由為
    真實，並非顯無勝訴之望為限。次按，上訴人在下級審曾經
    委任律師為其訴訟代理人，而於提起第三審上訴時，如不能
    釋明其經濟狀況確有重大之變遷，不能遽請救助（最高法院
    九十年度台聲字第八八號裁定意旨參照）。
三、經查：本件聲請人因與相對人間請求侵權行為損害賠償事件
    ，以其無資力繳納裁判費向本院聲請訴訟救助，惟聲請人僅
    具狀向本院聲請訴訟救助，並未提出使本院信其主張為真實
    並能即時調查之證據，以釋明其確係無資力支出訴訟費用而
    有聲請訴訟救助之必要，難認聲請人已盡釋明之責。況本件
    聲請人甲○○在第一審猶有能力聘請律師為訴訟代理人，亦
    未據釋明其經濟狀況確有重大之變遷，即難謂其窘於生活，
    且缺乏經濟信用而無力繳納本件上訴裁判費新臺幣八萬九千
    五百六十元。從而，聲請人聲請訴訟救助，核與前開規定及
    最高法院裁判要旨不合，本院認聲請人不得遽為聲請訴訟救
    助。聲請人上開聲請，核與民事訴訟法第一百零九條第二項
    、第二百八十四條之規定不合，其聲請即屬無從准許，自應
    予駁回。
四、據上論結，本件聲請為無理由。依民事訴訟法第九十五條、
    第七十八條、第八十五條第一項前段，裁定如主文。
中    華    民    國    99    年    8     月    11    日
                  民事第一庭    審判長法  官  丁振昌
                                      法  官  林永茂
                                      法  官  高明發
上為正本係照原本作成。
如對本裁定抗告，須於本裁定送達後10日內向本院提出抗告狀（
須附繕本），並應繳納抗告費新台幣1千元。
中    華    民    國    99    年    8     月    12    日
                                      書記官  王全龍

司法院資訊處製作；財團法人民間司法改革基金會備份。
